【裁判字號】    96,訴,1632
【裁判日期】    970423
【裁判案由】    給付買賣價金
【裁判全文】
臺灣臺南地方法院民事判決              96年度訴字第1632號
原      告  丙○○
訴訟代理人  林春發  律師
被      告  甲○○
上列當事人間請求給付買賣價金事件，經本院於民國97年4月9日
言詞辯論終結，判決如下：
    主      文
被告應給付原告新台幣壹拾伍萬肆仟玖佰貳拾貳元，及自民國96
年4月6日起至清償日止，按年息百分之5計算之利息。
原告其餘之訴駁回。
被告應負擔之訴訟費用額確定為新台幣玖佰拾玖元。
本判決原告勝訴部分得假執行。但被告如以新台幣壹拾伍萬肆仟
玖佰貳拾貳元為原告預供擔保，得免為假執行。
原告其餘假執行之聲請駁回。
    事實及理由
一、本件原告原起訴請求被告應給付原告新台幣（下同）651,40
    0元，及自民國96年4月5日起至清償日止，按年息百分之5計
    算之利息。嗣於訴狀送達後，原告減縮復擴張應受判決事項
    之聲明，請求被告應給付原告504,922元，及自96年4月6日
    起至清償日止，按年息百分之5計算之利息。原告所為減縮
    復擴張應受判決事項之聲明，核與民事訴訟法第255條第1項
    第3款規定無不合，應予准許，合先敘明。
二、原告起訴主張：
(一)、被告於96年3月19日與原告簽訂中古汽車買賣合約書，購買
    原告所有車牌號碼8881-GC號、2003年份、BMW廠牌之自小客
    車1部（下稱系爭車輛），約定買賣價金75萬元。被告於簽
    約時交付訂金25,000元予原告，其餘價款725,000元則約定
    於96年4月5日履行給付義務，原告並當場將上開自小客車交
    付被告。詎被告嗣僅交付面額73,600元之支票1紙予原告，
    餘款651,400元卻未依約清償，扣除被告代原告清償之汽車
    貸款146,478元後，被告仍積欠原告價金504,922元迄未清償
    。又系爭車輛被撞時之價值為110萬元至120萬元之間，當時
    兩造約定75萬元之價格係系爭車輛被撞後之價格，非以保險
    理賠金修復後之價格，保險公司給付原告之保險金35萬元，
    係要彌補原告之損失，與被告無涉。被告應自行修復車輛，
    且應於96年4月5日以現金一次付清予原告。爰本於買賣契約
    之法律關係，請求被告給付價金504,922元及加計法定遲延
    利息等情。
(二)、並聲明：求為判決：
  1.被告應給付原告504,922元，及自96年4月6日起至清償日止
    ，按年息百分之5計算之利息。
  2.原告願供擔保，請准宣告假執行。
三、被告則以：
(一)、兩造約定買賣價金75萬元，係指以保險理賠金修復後之車輛
    價格，修車費用35萬元由被告先墊付，原告俟保險理賠金核
    撥後，應償還被告。惟原告未依約將保險公司給付之理賠金
    35萬元交付被告，以清償被告墊付之修車費用，為此被告主
    張以此項債權與原告主張之價金債權相抵銷。是故，原告請
    求被告給付系爭買賣價金，為無理由等語，資為抗辯。
(二)、並聲明：求為判決：駁回原告之訴。
四、得心證之理由：
(一)、查兩造於96年3月19日簽訂中古汽車買賣合約書，約定被告
    向原告購買系爭車輛，買賣價金為75萬元，被告於簽約時交
    付訂金25,000元予原告，原告當場將上開自小客車交付被告
    。被告嗣交付面額73,600元之支票1紙予原告，並代原告清
    償汽車貸款146,478元，經扣除後，被告尚欠原告價金504,
    922元。被告修復系爭車輛之費用為35萬元，原告之保險公
    司已將修車費用之保險金35萬元理賠原告之事實，為兩造所
    不爭執，且有原告之提出中古汽車買賣（切結）合約書及被
    告提出之估價單、保險理賠資料及匯款申請書在卷足憑，堪
    信為真實。
(二)、原告雖主張系爭車輛被撞時之價值為110萬元至120萬元之間
    ，故兩造約定買賣價金75萬元係系爭車輛被撞後之價格，非
    以保險理賠金修復後之價格云云，然為被告所否認，並辯稱
    ：兩造約定買賣價金75萬元，係指以保險理賠金修復後之車
    輛價格。修車費用35萬元係由被告先墊付，原告應俟保險理
    賠金核撥後償還被告等語；經查：
  1.訊之證人即新光產物保險公司職員乙○○結證：原告向新光
    產物保險公司投保，被告之客戶酒駕撞到原告之系爭車輛，
    當初原廠所估修車費用為98萬元，惟系爭車輛承保價格只有
    60萬元，保險公司不可能理賠98萬元之修車費用，最後由被
    告修車，兩造約定買賣價格75萬元，是修車修完後之買賣價
    格。修車費用先由被告墊付，原告再將保險公司核撥之保險
    金轉交被告作為修車費用等語（見本院97年4月9日言詞辯論
    筆錄），足見被告前揭所辯，顯非無據。
  2.原告雖以證人乙○○之證述內容與兩造簽訂之買賣契約內容
    不符，不足憑採；然觀兩造簽訂之買賣契約為中古車汽車買
    賣制式契約，而依證人乙○○證陳：「我剛才作證的內容與
    買賣契約書的內容是不符的，我們是先口頭後訂約，當初是
    便宜行事，並沒有把口頭約定的東西記載在買賣契約書上」
    等語（見本院97年4月9日言詞辯論筆錄），可認兩造就上開
    個別磋商事項既有合意，則為尊重訂約當事人之真意，兩造
    自應受其約定效力之拘束。且參酌系爭車輛（2003年份）於
    95年4月至同年5月之價格為95萬元，96年1至6月之價格為90
    萬元，96年12月至97年1月之價格為68萬元，有原告提出之
    中古車成交行情表（原告於97年1月3日列印，依該行情表注
    意事項記載：本行情表依年份刊載之價格為96年1至6月2手
    車訊由全省車商所統計之大約成交價格。又該成交價格，為
    一般自用正常車況車輛）及被告提出之鑑價師車業專用雙月
    刊附卷可稽，足見兩造於96年3月19日簽訂中古汽車買賣合
    約書時，與系爭車輛同型車款之一般自用正常車況之中古車
    市場行情價格約為90萬元。茲斟酌一般中古車市場對事故車
    之接受度較差，而系爭車輛經原廠估價其修車費用即高達98
    萬元，可見其撞擊損壞情形非輕，相對而言，其價值減損程
    度當較嚴重，因此兩造約定系爭車輛買賣價金75萬元，若非
    指系爭車輛修復後之價格，被告顯係以高於一般自用正常車
    況價格之110萬元（75萬元＋35萬元=110萬元）購買一部事
    故車，確與中古車市場通常交易情形有違，且證人乙○○亦
    已具結擔保其證言之真實性及憑信性，因之，證人乙○○具
    結作證之上開證言，應屬真實而足採信。是故，被告抗辯：
    兩造約定買賣價金75萬元，係指以保險理賠金修復後之車輛
    價格，修車費用35萬元係由被告先墊付，原告應俟保險理賠
    金核撥後償還被告等語，顯非子虛。
(三)、按買受人對於出賣人，有交付約定價金之義務。二人互負債
    務，而其給付種類相同，並均屆清償期者，各得以其債務，
    與他方之債務，互為抵銷。抵銷，應以意思表示，向他方為
    之。其相互間債之關係，溯及最初得為抵銷時，按照抵銷數
    額而消滅。民法第367條、第334條第1項前段及第335條第1
    項分別定有明文。本件依兩造簽訂之買賣契約第2條約定：
    被告應於96年4月5日前，將買賣價金餘額以現金一次付清予
    原告，有原告之提出中古汽車買賣（切結）合約書在卷足佐
    ，而系爭買賣價金75萬元經扣除被告交付之票款73,600元及
    代償汽車貸款146,478元後，被告尚應給付原告504,922元，
    惟經被告主張以原告應償還系爭車輛修復費用35萬元債權與
    系爭買賣價金債權504,922元相抵銷，則上開二債權經抵銷
    後，被告尚應給付原告買賣價金154,922元。
(四)、又按給付有確定期限者，債務人自期限屆滿時起，負遲延責
    任。遲延之債務，以支付金錢為標的者，債權人得請求依法
    定利率計算之遲延利息。但約定利率較高者，仍從其約定利
    率。應付利息之債務，其利率未經約定，亦無法律可據者，
    週年利率為百分之5。民法第229條第1項、第233條第1項及
    第203條分別有明文規定。綜上所述，被告應於96年4月5日
    前將買賣價金餘額154,922元給付原告，惟其依約迄未履行
    ，從而，原告本於買賣契約之法律關係，請求被告應給付原
    告價金154,922元，及自96年4月6日起至清償日止，按年息
    百分之5計算之利息，為有理由，應予准許。至逾此所為之
    請求，為無理由，應予駁回。
五、末按各當事人一部勝訴、一部敗訴者，其訴訟費用，由法院
    酌量情形，命兩造以比例分擔或命一造負擔，或命兩造各自
    負擔其支出之訴訟費用。當事人分擔訴訟費用者，法院為確
    定費用額之裁判時，除前條第二項情形外，應視為各當事人
    應負擔之費用，已就相等之額抵銷，而確定其一造應賠償他
    造之差額。民事訴訟法第79條及第93條定有明文。本件訴訟
    費用為裁判費5,510元（以原告請求之金額504,922元計徵，
    原告預納）、證人旅費1,114元（被告預納），合計為6,624
    元，應由被告負擔百分之31，餘由原告負擔。依此計算，被
    告應負擔之訴訟費用額為2,053元（計算式：6624×0.31=20
    53，小數點以下四捨五入），原告應負擔之訴訟費用額則為
    4,571元。惟被告已預納訴訟費用1,114元，經扣抵後，被告
    應賠償原告之差額為939元，爰確定如主文第3項所示。
六、本判決原告勝訴部分所命給付之金額未逾50萬元，依民事訴
    訟法第389條第1項第5款規定，應依職權宣告假執行，原告
    陳明願供擔保，聲請宣告假執行，應無必要。又本院併依同
    法第392條第2項規定，依職權為被告酌定相當之擔保金額，
    宣告免為假執行。至原告敗訴部分，其假執行之聲請已失所
    依附，應予駁回。
七、結論：原告之訴為一部有理由，一部無理由，依民事訴訟法
    第79條、第87條第1項、第93條、第389條第1項第5款、第
    392條第2項，判決如主文。
中    華    民    國    97    年    4     月    23    日
                  民事第三庭    法  官  張季芬
以上正本係照原本作成。
如對本判決上訴，須於判決送達後20日內向本院提出上訴狀。
中    華    民    國    97    年    4     月    23    日
                                書記官  顏惠華


司法院資訊處製作；財團法人民間司法改革基金會備份。
